臺灣高雄地方法院民事裁定　　　　　　　　　　　　　九十三年度小上字第八九號
　　上　訴　人　甲○○
　　被上訴人　　乙○○
右當事人間請求給付租金等事件，上訴人對於中華民國九十三年八月三十一日本院高
雄簡易庭九十三年度雄小字第三三二○號第一審小額民事判決提起上訴，本院裁定如
左：
    主      文
上訴駁回。
第二審訴訟費用新台幣壹仟伍佰元由上訴人負擔。
    理      由
一、上訴意旨略以：
１、上訴人向被上訴人租屋之月租新台幣 (下同）一萬八千元，繳付月頭錢。締約時
    ，被上訴人已自上訴人收取相當於二個月租金的押金。
２、民事訴訟法第二百二十一條規定：「判決，應本於當事人之言詞辯論為之。」，
    原審判決認定締約時所交之押金已抵付九十二年八月、九月房租，無憑無據，適
    用法規顯有錯誤。
３、被上訴人曾於九十三年三月十七日提起民事起訴，於另案調查時法官曾說：九十
    二年十一月、十二月份之支票均有兌現，何以說未給付租金等語，被上訴人亦當
　　庭撤回該案之起訴。
４、被上訴人先稱「上訴人未付九十二年十一月、十二月及九十三年一月、二月、三
    月等之租金」，嗣於九十三年六月二十三日開庭時，又改稱「上訴人未付九十
　　二年十一月、十二月之租金是契約之押金抵付，上訴人是積欠九十三年一月、二
　  月、三月之租金」等語，被上訴人之謊言，何能採信。
５、上訴人所開立交予被上訴人之九十三年十一月、十二月到期之支票均已兌現，又
    上訴人所繳相當於二個月之押金，亦已抵付九十三年一月份、二月份之租金，房
　　租又是月頭付，原審未予調查，適用法規用顯有錯誤。
６、通常押金要抵付房租，應於契約書內加註載明，亦須雙方同意簽字蓋章才生效，
    原審不查，濫用心證，適用法規用顯有錯誤。
７、九十二年十一月間，上訴人不能如期給付房租，曾與被上訴人協商，寬限到月底
　　給付，被上訴人則要求上訴人開立六個月內支票按期給，並要求上訴人開立本票
　　作為保證，惟須加註「房屋押金」，若支票不兌現時，以本票作為強制執行之依
　　據。
８、民事訴訟法第二百二十二條規定：「法院為判決時，應斟酌全辯論意旨及調查證
    據之結果。」，兩造間所訂房屋租賃契約書已有明確規範，原審未依法調查上訴
　　人之締約金抵用九十二年八月、九月房租之證據及證明，有違民事訴訟第二百二
　  十二條規定。
９、為此，提起上訴，請求將原判決不利上訴人之部分予以廢棄。
二、按：
１、對於小額訴訟程序之第一審判決之上訴，非以其違背法令為理由，不得為之，民
　　事訴訟法第四百三十六條之二十四第二項定有明文。又依民事訴訟法第四百三十
  　六條之三十二第二項準用同法第四百六十八條及第四百六十九條第一款至第五款
    （註：同條第六款不在準用之列）結果，所謂判決違背法令，乃指判決不適用法
    規或適用不當；若有第四百六十九條所列第一款至第五款事由時，判決當然為違
    背法令。但參諸最高法院七十一年台上字第三一四號判例意旨，應認小額訴訟程
    序之當事人以「第一審判決有民事訴訟法第四百六十八條判決不適用法規或適用
    法規不當之違法」為上訴理由時，其上訴狀或理由書應有具體之指摘，並揭示該
    法規之條項或其內容，若係成文法以外之法則，應揭示該法則之旨趣，倘為司法
    院解釋或最高法院之判例，則應揭示該判解之字號或其內容。如小額訴訟程序之
    當事人係以「第一審判決有民事訴訟法第四百六十九條所列各款事由」提起上訴
    者，其上訴狀或理由書應揭示合於該條款之事實。上訴狀或理由書如未依此項方
    法表明者，即難認為已對第一審判決之違背法令有具體之指摘，其上訴自難認為
    合法。
２、事實之真偽，固應由事實審法院斟酌辯論意旨及調查證據之結果，依自由心證判
    斷之，苟其判斷並不違背法令，即不許當事人以空言指摘（最高法院二十一年上
    字第一四○六號判例）。認定事實應憑證據，至證據之取捨，法院得依調查之結
    果，以其自由心證而斷定之（最高法院十八年上字第二一四七號判例），亦即證
    人之證言是否可採，審理事實之法院本得衡情認定。證據之取捨，屬於事實審法
　　院之職權，若其取捨並不違背法令，即不容當事人以採證不當為指摘（最高法院
　  二十八年上字第二十八號、二十年上字第二○五二號判例）。且當事人聲明之證
    據，其為不必要者，得不為調查。又何種證據可取，何種證據不可取，暨同一證
    據方法採用其一部分，排斥其一部分，事實審法院均有衡情斟酌之權。且縱同一
    證人之供述，雖有前後矛盾之處，並非因此即全然不能採用（最高法院七十一年
　　度台上字第三七八號判決、七十一年度台上字第四三一八號判決意旨同採此見解
 　 ）。
３、又小額訴訟程序之上訴，民事訴訟法第四百三十六條之二十五規定：「上訴狀內
    應記載上訴理由，表明下列各款事項︰一、原判決所違背之法令及其具體內容。
    二、依訴訟資料可認為原判決有違背法令之具體事實。」，且依同法第四百三十
    六條之三十二第二項準用第四百七十一條第一項結果，小額訴訟狀未表明上訴理
    由，原應由第一審法院毋庸命其補正逕以裁定駁回之。惟如第一審法院未以裁定
    駁回，而將訴卷宗送交第二審法院（即地方法院合議庭）者，逕由第二審法院依
    民事訴訟法第四百四十四條第一項規定以裁定駁回，亦無不可（最高法院七十三
    年八月十一日民庭庭長會議決議參照）。
三、經查，上訴人提起本件上訴，核其訴狀所載，僅就原審取捨證據及證據之調查加
    以指摘，並未具體說明原判決有何不適用法規或適用法規不當之情形，其中多項
    上訴理由，更未具體指出原判決違背何等法規及揭示該法規之條項或其內容，及
    合於民事訴訟法第四百六十八條、第四百六十九條第一款至第五款所列各款之事
    實。是難認上訴人已具體指摘原審判決如何違背法令，揆諸前開之說明，難認上
    訴為合法，應予駁回。
四、末按於小額訴訟之上訴程序，法院為訴訟費用之裁判時，應確定其費用額，民事
    訴訟法第四百三十六條之十九第一項、第四百三十六條第三十二第一項規定甚明
    。本件上訴人之上訴既經駁回，第二審之裁判費用自應由上訴人負擔，故上訴人
    所支出之第二審裁判費用一千五百元及應由其負擔，附此敘明。
五、據上論結，本件上訴為不合法，依民事訴訟法第四百三十六條之三十二第一項、
    第二項、第四百三十六條之十九、第四百四十四條第一項前段、第九十五條、第
    七十八條，裁定如主文。
中　　　華　　　民　　　國　　九十四　　年　　　一　　　月　　  十四　　日
                              臺灣高雄地方法院民事第二庭
　　　　　　　　　　　　　　　　　　　    審判長法官　楊富強
　　　　　　　　　　　　　　　　　　　    法　　　官　蘇雅慧
　　　　　　　　　　　　　　　　　　　    法　　　官  洪碩垣
右為正本係照原本作成。
本裁定不得抗告。
中　　　華　　　民　　　國　　九十四　　年　　　一　　　月　　　十四  　日
　　　　　　　　　　　　　　　　　　　    法院書記官　光聰
